【裁判字號】    94,訴,1742
【裁判日期】    950120
【裁判案由】    台灣地區與大陸地區人民關係條例
【裁判全文】
臺灣臺北地方法院刑事判決              94年度訴字第1742號
    公  訴  人  臺灣臺北地方法院檢察署檢察官
    被      告  甲○○
上開被告因違反臺灣地區與大陸地區人民關係條例等案件，經檢
察官聲請以簡易判決處刑（九十四年度偵字第一八五一七號），
本院認不宜以簡易判決處刑，改依通常程序審理，因被告於本院
準備程序中就被訴事實為有罪之陳述，經本院合議庭裁定改進行
簡式審判程序，本院判決如下：
    主  文
甲○○共同違反不得使大陸地區人民非法進入臺灣地區之規定，
處有期徒刑月，如易科罰金，以佰元折算壹日，緩刑貳年。
    事  實
一、甲○○明知鄭惠為大陸地區成年女子，且其與鄭惠並無實際
    結婚之意，竟因貪圖新臺幣（下同）四萬元之報酬，而與姓
    名年籍不詳之成年男子及鄭惠共同基於使大陸地區人民非法
    進入臺灣地區及行使使公務員登載不實文書之犯意聯絡及行
    為分擔，甲○○遂經由上開姓名年籍不詳成年男子之安排於
    九十一年九月九日前往大陸地區福建省福州市與鄭惠辦理假
    結婚，為達使鄭惠非法進入臺灣地區之目的，甲○○並於九
    十一年十月十五日持相關辦理戶籍資料文件前往臺北市中正
    區戶政事務所申請辦理結婚登記及換發身分證，而使該管公
    務員將甲○○與鄭惠結婚之不實事項登載於其職務上所掌管
    戶籍登記之電子記錄上，並因而核發登載上開不實事項之戶
    籍謄本及身分證，足以生損害於國家對戶籍資料及人民身份
    關係管理之正確性，且於九十一年十月二十三日持上開登載
    不實事項之戶籍謄本及填具大陸地區人民進入臺灣地區保證
    書，前往臺北市政府中正第一分局仁愛路派出所向不知情之
    承辦警員黃政益行使，使該承辦警員在職務上所掌之上開保
    證書對保或證明機關簽註意見欄就甲○○與鄭惠具有夫妻關
    係之不實事項加以對保核章，足以生損害於國家對人民身份
    關係管理之正確性，嗣甲○○即持上開使公務員登載不實之
    戶籍謄本、大陸地區人民進入臺灣地區保證書及其他相關資
    料，以配偶來臺探親之名義向內政部警政署入出境管理局申
    請鄭惠來臺之許可，經不知情之承辦公務員為實質審查後，
    誤發鄭惠之中華民國臺灣地區旅行證，鄭惠遂於九十一年十
    二月三日持上開中華民國臺灣地區旅行證進入臺灣地區，並
    於九十二年五月十五日離開臺灣地區後未再入境，甲○○因
    無從辦理離婚而於有權偵查犯罪機關發覺犯罪前即主動向臺
    北市政府中正第一分局仁愛派出所警員表示自首及願受裁判
    之意，始查悉上情。
二、案經甲○○自首而由臺北市政府警察局中正第一分局報請臺
    灣臺北地方法院檢察署檢察官偵查起訴。
    理  由
一、上開犯罪事實，業據被告甲○○於警詢、偵查及本院審理中
    坦白承認，並有大陸地區福建省福州市結婚公證書、海基會
    認證證明書、結婚登記申請書、戶籍謄本、大陸地區人民進
    入臺灣地區保證書、旅行證申請書、延期照料申請書及鄭惠
    入出國日期證明書等資料在卷可資佐證，被告自白與事實相
    符，本件事證業已明確，被告犯行堪以認定。
二、按大陸地區人民非經主管機關許可，不得進入臺灣地區；大
    陸地區人民，其父母、配偶或子女在臺灣地區設有戶籍者，
    得申請進入臺灣地區探親，臺灣地區與大陸地區人民關係條
    例第十條第一項、九十三年三月一日修正前之大陸地區人民
    進入臺灣地區許可辦法第三條第一項第三款分別定有明文。
    為使大陸地區人民鄭惠得依據上開規定進入臺灣地區，被告
    與鄭惠無結婚合意而在大陸地區辦理結婚手續，渠等以徒具
    外觀合法形式之結婚以規避對大陸地區人民進入臺灣地區之
    管制，仍屬非法之入境。故核被告所為，係犯刑法第二百十
    六條、第二百十四條之行使使公務員登載不實文書罪，且因
    違反臺灣地區與大陸地區人民關係條例第十五條第一項第一
    款之規定，應以九十二年十月二十九日修正而於九十二年十
    二月三十一日施行前之臺灣地區與大陸地區人民關係條例第
    七十九條第一項之使大陸地區人民非法進入臺灣地區罪論處
    。查被告行為後，臺灣地區與大陸地區人民關係條例第七十
    九條第一項就使大陸地區人民非法進入臺灣地區罪業於九十
    二年十月二十九日修正經總統公布，並於九十二年十二月三
    十一日起施行，修正前之法定刑度為五年以下有期徒刑、拘
    役或科或併科五十萬元以下罰金，修正後之法定刑度則為一
    年以上七年以下有期徒刑，得併科一百萬元之罰金，茲比較
    新舊法修正之結果，自應適用修正前之規定對被告較為有利
    ，爰依刑法第二條第一項但書之規定適用修正前之規定。被
    告、姓名年籍不詳成年男子與鄭惠就上開犯行有犯意聯絡並
    有行為分擔，為共同正犯。而被告所犯使公務員登載不實之
    低度行為，為行使之高度行為所吸收，不另論罪。又被告所
    犯上開二罪間，有方法目的之關係，為牽連犯，依刑法第五
    十五條之規定，從一重論以臺灣地區與大陸地區人民關係條
    例第七十九條第一項之罪。另被告於有權偵查犯罪機關發覺
    犯罪前即主動向臺北市政府警察局中正第一分局仁愛路派出
    所警員表示自首及願受裁判之意，且於本案進行中均按期到
    庭接受審判，應依刑法第六十二條前段之規定減輕其刑。爰
    審酌被告於警詢、偵查及本院審理中均坦白承認犯行，且深
    表悔意，犯後態度良好，犯罪手段、犯罪行為對於國家社會
    法益危害之程度等情狀，量處如主文所示之刑，並諭知易科
    罰金之折算標準。末被告未曾受有期徒刑以上刑之宣告，有
    臺灣高等法院被告前案紀錄表一份在卷可稽，信經此教訓當
    知所警惕而無再犯之虞，本院因認對其所宣告之刑，以暫不
    執行為適當，爰併予宣告緩刑，以勵自新。
據上論斷，應依刑事訴訟法第四百五十二條、第二百七十三條之
一第一項、第二百九十九條第一項前段，臺灣地區與大陸地區人
民關係條例第十五條第一項第一款、第七十九條第一項，刑法第
二條第一項但書、第十一條前段、第二十八條、第二百十六條、
第二百十四條、第五十五條、第六十二條前段、第四十一條第一
項前段、第七十四條第一款，罰金罰鍰提高標準條例第一條前段
、第二條，判決如主文。
本案經檢察官黃文明到庭執行職務
中    華    民    國    95    年    1     月    20    日
                        臺灣臺北地方法院刑事第八庭
                            法  官  唐于智
上正本證明與原本無異。
如不服本判決，應於判決送達後10日內，向本院提出上訴狀。
                            書記官  李玟郁
中    華    民    國    95    年    1     月    24    日
附錄本案論罪法條
臺灣地區與大陸地區人民關係條例第15條第1款
左列行為不得為之：
一、使大陸地區人民非法進入臺灣地區。
92年10月29日修正而於92年12月31日施行前之臺灣地區與大陸地
區人民關係條例第79條第1 項
違反第15條第1 款規定者，處5 年以下有期徒刑、拘役或科或併
科新臺幣50萬元以下罰金。
刑法第216條
行使第210 條至第215 條之文書者，依偽造、變造文書或登載不
實事項或使登載不實事項之規定處斷。
刑法第214條
明知為不實之事項，而使公務員登載於職務上所掌之公文書，足
以生損害於公眾或他人者，處3 年以下有期徒刑、拘役或500 元
以下罰金。


司法院資訊處製作；財團法人民間司法改革基金會備份。
